臺灣高等法院臺南分院刑事判決　　　　95年度上訴字第1056號
上　訴　人
即　被　告　甲○○
　　　　　　　　　 現另案於臺灣台南監獄執行中
上列上訴人因被告偽證案件，不服臺灣臺南地方法院94年度訴字
第1093號中華民國95年8月3日第一審判決（起訴案號：臺灣臺南
地方法院檢察署94年度偵字第9019號，並以同一事實即同署95年
度偵字第9128號移請併辦），提起上訴，本院判決如下：
    主  文
上訴駁回。
    事  實
一、甲○○前因竊盜案件，經台灣台南地方法院以88年度易字第
    381號判處有期徒刑1年，於民國89年5月19日縮短刑期執行
    完畢（本案不構成累犯）。
二、甲○○明知其自94年初起至同年4月間止，與王乃婷、單少
    剛等人，先後受雇於陳福慶，共同販賣第一級毒品海洛因及
    第二級毒品安非他命予綽號「阿生」、「武雄」及「阿平」
    等人。（陳福慶、王乃婷及單少剛等人因涉嫌販賣海洛因、
    安非他命等毒品，經台灣台南地方法院檢察署檢察官以94年
    度偵字第7896號提起公訴，由台灣台南地方法院於95年6月
    30日以94年度訴字第1093號審結，判決結果如卷附判決書）
    。詎甲○○竟於95年6月1日台灣台南地方法院上開案件審理
    時，以證人身分，在台灣台南地方法院第11法庭應訊，於案
    情有重要關係之事項，供前具結，而虛偽陳述「陳福慶、王
    乃婷及單少剛未販賣毒品」不實事項。
三、案經台灣台南地方法院檢察署檢察官自動檢舉偵查後追加起
    訴及移請併辦。
    理  由
一、訊據被告甲○○否認犯行，辯稱其於台灣台南地方法院上開
    案件審理時所證述之「陳福慶未販賣毒品」乃實在的云云。
二、惟查，
    (一)上開販毒案共犯林韋伶於偵查中及台灣台南地方法院審理
      時迭次證稱：「渠於94年3月底加入販毒集團負責聽00000
      00000號電話直到被查獲時即4月22日，有時幫陳福慶將毒
      品送出去，該電話由渠與王乃婷均有負責接聽。渠負責早
      上6點到下午3點，王乃婷是下午3點至隔天的早上6點，若
      渠等2人均不在，則甲○○、單少剛、陳福慶等人均會去
      接聽，主要是連絡毒品交易，可換取毒品施用，幫陳福慶
      販賣之人，除渠之外，尚有王乃婷、甲○○，單少剛。甲
      ○○負責接聽電話、送毒品、把風。渠曾親眼見過甲○○
      接電話或送毒品且向蔡炳森拿毒品，再接著去送毒品，回
      來後將錢交給蔡炳森或陳福慶。單少剛約是在查獲前1 、
      2個星期加入的，他負責的業務與甲○○相同。渠也有親
      眼見過單少剛接電話，也有看過單少剛接電話後，去台南
      縣永康市○○路352巷2號「界揚超商」送毒品，回來後再
      將錢交給蔡炳森或陳福慶。渠曾賣毒品海洛因給【康丁】
      、【阿源】、【耀良（龍）】、【昭仔】、【鴨哥】、【
      韓松】、【薛凱儀】等人，曾賣安非他命給【黑仔】、【
      檳榔】、【武雄】等人，通訊譯文中硬及糖是指安非他命
      ，軟是海洛因，每天約可交易毒品金額約新台幣（下同）
      1萬多元，交易毒品種類有海洛因和安非他命毒品，每次
      都是1小包1小包在交易」等語（詳見台灣南地方法院檢察
      署94年度偵字第5235號94年4月23日偵訊筆錄、94年6月28
      日偵訊筆錄、94年7月6日偵訊筆錄、台灣台南地方法院94
      年度訴字第1093號卷95年5月17日審理筆錄）。共犯林韋
      伶供證之過程不僅具體，且翔實，又能與卷附之非供述證
      據互核一致，足認其證詞屬實。況林韋伶亦因前開供述，
      致共同涉犯販賣第一級毒品海洛因及第二級毒品安非他命
      之重罪，其與陳福慶、王乃婷、甲○○、單少剛等人亦無
      嫌隙，亦無誣陷其餘共犯之動機，益證證人林韋伶前開證
      述之過程與事實相符，而可採信。
    (二)該案共犯王乃婷於偵查中及台灣台南地方法院審理時亦供
      稱：「毒品出資者是陳福慶，所以他有權決定要將毒品拿
      給誰，渠是自2、3月幫忙販賣毒品，地點是在台南縣永康
      市○○路321號13樓-1，販賣一級毒品部分，每日約販賣
      10幾個人」等語（見前開94年度偵字第9019號卷94年7月
      29日偵訊筆錄、前開台灣台南地方法院94年度訴字第1093
      號卷95年6月22日審理筆錄），其內容均與卷附之非供述
      證據互核一致，足認其證詞屬實。參酌證人王乃婷直至審
      理最終始解除心防，在其餘被告及其家屬均暫至法庭外等
      候，方願意吐實，可證證人王乃婷前開證述之過程與事實
      相符，堪可憑採。
    (三)該案共犯單少剛於偵查中供稱：「陳福慶是老闆，陳福慶
      、林韋伶、「妹仔」3人有在販賣毒品，有聽到他們接電
      話約與別人交易，價錢是以客人需要數量而定，有500、
      1000、好幾千元，周海龍電話中說要買一包500元的海洛
      因，陳福慶剛好吸毒不方便接電話，渠也知道對方打林韋
      伶電話是要買毒品，陳福慶就叫渠約他到附近界揚超商了
      解一下，周海龍向林韋伶買第2次，第1次是甲○○與他接
      洽，渠只幫忙運送這一次毒品」等語（見前開94年度偵字
      第9019號卷94年4月22日下午12時40分偵訊筆錄），其供
      述之內容均與卷附之非供述證據及被告甲○○、證人周海
      龍證述（詳後述）之內容互核一致，足證其上開陳述屬實
      ，堪可採信。
    (四)證人周海龍於偵訊中具結證稱：「甲○○就說他有辦法拿
      到毒品，他沒有說毒品是誰的，我當天晚上我跟陳建利在
      打電腦他身上有800元，我就騎車載他到復華8街北屋社區
      去，只有我一人進去，陳建利在外面等，我進去時甲○○
      在裏面，我沒有事先打電話連絡，改稱陳建利是交給我10
      00元，但說留200元打電腦，我告訴甲○○說留200元要打
      電腦，他也很爽快說拿1000元毒品給我，但又拿200元給
      我，我不知道毒品幾公克，也不知道價值1000元或800元
      ，之後我與陳建利到網咖打電腦，在裏面施打毒品，我們
      1人各施打1次，一般800元毒品只能施打2次，而且施打數
      量不會太多，甲○○叫我不要直接衝過去找他，他說好像
      有警察注意，他就告訴1個電話號碼，但號碼忘記了，就
      跟我在警局所說一樣，隔天一早8、9點我打電話向甲○○
      先欠錢買毒品，總共買500元，因為我陳建利跟他是同屆
      同學，接電話的人總共有3位，第1位是女生，我說要找「
      孝子」，她就叫我等一下，之後「孝子」來接電話，我就
      跟他說要賣（筆錄誤載，應為「買」）毒品，約在哪裏見
      面時電話斷訊，我又撥打電話，結果是單少剛接電話，他
      跟我約在界陽超商見面，我跟單少剛認識，想說可以跟他
      用欠錢方式買毒品，他開過來，我上車，告訴他身上沒有
      錢，他可能認為我沒錢沒有帶毒品過來，我私下跟他要毒
      品，他說這不是他東西，他就說待會兒再打電話告訴我，
      我跟陳建利先去買針筒就被警察抓。」、「（總共向甲○
      ○買幾次毒品？）就這2次，我拿1000元向他買毒品時，
      他找我200元時有說毒品不是他買的，下次不能這樣，我
      與陳建利是鄰居，我們2人都合資買毒品。」等語（見前
      開94年度偵字第9019號卷94年5月24日偵訊筆錄）。於審
      理時證稱：「（問：94年4月21日晚上8、9點陳建利拿新
      台幣1000元給你，要你去買毒品，你是用何方式去聯絡毒
      品交易？）打電話給被告甲○○。（問：如何知道被告甲
      ○○有在賣毒品？）我有一個很好的朋友「阿龍」（潘國
      龍），「孝子」是與我同一國中，我以前就認識被告甲○
      ○，我是自潘國龍處得知被告甲○○有門路可以拿到毒品
      。（問：當天如何與被告甲○○聯絡毒品交易之事？）方
      才我記錯了，我事先沒有跟被告甲○○聯絡，我是直接到
      北屋的髮廊找被告甲○○，地點是潘國龍跟我說的，我跟
      被告甲○○說可否拿些軟的給我，我表示我要拿1000元，
      當時裡面有幾個人，被告甲○○進去後，我忘記是他叫何
      人將毒品拿給我，我1000元是拿給被告甲○○，因為我身
      上只有1000元，我就跟被告甲○○說希望能借200元給我
      ，被告甲○○就又退還200元給我。（問：被告甲○○當
      日有無留電話給你，叫你要買毒品之前先電話聯絡？）有
      ，他有留1支電話給我，但是是否有告訴我說是要買毒品
      用的我不記得。（問：隔日，是否有按被告甲○○所留之
      電話，打電話給被告甲○○要毒品？）有，但那次是要賒
      賬的方式來買毒品，那是在界陽超商被查獲那次。（問：
      那次打電話過去，電話中你要找何人？）「孝子」。（問
      ：有無印象與被告甲○○通過電話？）我印象中有與被告
      甲○○講過電話，但不知道為何是被告單少剛來接。」等
      語（前開台灣台南地方法院94年度訴字第1093號95年4月2
      0日審理筆錄）屬實。
    (五)另參酌被告甲○○亦於其被訴販賣毒品案中迭次供述：「
      渠於94年3月底加入陳福慶的販毒集團有幫忙接聽電話，
      阿美不方便時，渠會幫她送海洛因順便收錢有時500，有
      時1000，渠承認有販賣第一級毒品，因為這樣子送毒品可
      以要求換取毒品來吸用，阿美給渠的是安非他命，每送1
      次我就會向阿美要1次安非他命，1次安非他命可吸用1至2
      天，換成市價約1000至1500元，有送1000元毒品予周海龍
      」等語（見前開94年度偵字第9019號卷94年4月23日警、
      偵訊筆錄、前開台灣台南地方法院94年度訴字第1093號卷
      94年6月1日審理筆錄）。其前開供述之內容，與該案卷附
      之非供述證據及證人周海龍證述之內容互核一致，足證其
      上開陳述屬實等情。故陳福慶、林韋伶、王乃婷、單少剛
      等人與被告甲○○共犯販賣第一級毒品海洛因及第二級毒
      品安非他命已堪認定。
    (六)此外，復有被告於陳福慶等被訴販毒案件之證人結文二份
      在卷可稽。從而，被告甲○○於台灣台南地方法院94年度
      訴字第1093號案件95年6月1日審理時虛偽陳述「陳福慶、
      王乃婷及單少剛未販賣毒品」事項，事證明確，被告犯行
      應堪認定。
三、按刑法上偽證罪，不以結果發生為要件，一有偽證行為，無
    論當事人是否因而受有利或不利之判決，均不影響其犯罪成
    立。而該罪所謂於案情有重要關係事項，則係指該事項有無
    ，足以影響於裁判結果者而言（最高法院71年台上字第8127
    號判例參照）。故所謂於案情有重要關係事項，應係指該事
    項有無，足以影響裁判結果，並與案件真正事實相悖，足以
    陷偵查或審判於錯誤危險者而言。蓋證人就此種事項為虛偽
    陳述，則有使偵查、裁判陷於錯誤之危險，故以之為偽證罪
    。又按偽證罪之構成，以於執行審判職務之公署或於檢察官
    偵查時對於案情有重要關係之事項，供前或供後具結，而為
    虛偽之陳述為要件，所謂虛偽之陳述，係指與案件之真正事
    實相悖，而足以陷偵查或審判於錯誤之危險者而言，最高法
    院69年台上字第2427號亦著有判例。故核被告所為，係犯刑
    法第168條之偽證罪。
四、公訴人移請併辦部分（95年度偵字第9128號），與其於95年
    6月1日於原審審理時追加起訴之犯罪事實相同，本院亦已加
    以審究，併附敘明。
五、原判決以被告罪證明確，因予適用刑法第168條規定，並爰
    審酌被告犯偽證罪之動機，係因同為販毒案件之共犯，且因
    毒品來源受制於陳福慶，因此有所顧忌而為虛偽陳述，然其
    既以證人身分應訊，又於供前具結表明據實陳述，竟於法院
    審理時，對於陳福慶等販賣毒品犯行之成立與否，存在有重
    要關係之事項，故意為虛偽之陳述，致使司法裁判權有陷於
    錯誤之重大危險，嚴重影響司法審判之公正，且於法院歷次
    審理中，均否認偽證犯行，毫無悔悟之意等一切情狀，對被
    告量處有期徒刑1年6月。本院經核，原判決認事用法，均無
    違誤，所為量刑亦稱妥適。被告上訴意旨，指摘原判決量刑
    過重云云。然查被告於95年6月1日在臺灣臺南地方法院作證
    時，業經審判長對被告諭知，具結義務及偽證處罰，並命被
    告朗讀結文具結，有訊問筆錄在卷可佐。且卷存證人結文亦
    記載：「今為94年度訴字第1093號號違反毒品危害防制條例
    事件作證，當據實陳述，決無匿飾增減，如有虛偽陳述，願
    受偽證之處罰，謹此具結」。是本件法院於被告作證時所為
    訊問，顯已踐行刑事訴訟法第187條至第189條所定具結應履
    行程序。然被告竟於具結後，仍為虛偽不實陳述，自難以其
    不知法律，而解免其刑責。又被告於審判中以證人身分具結
    後，罔顧法律上，應為真實陳述義務，為迴護另案被告陳福
    慶、王乃婷及單少剛等人，竟完全否認其先前於警、偵訊及
    審理中所為供述，而為虛偽陳述，其影響真實發現及對犯罪
    審判甚大。審酌刑事訴訟法，採行改良式當事人進行主義，
    對於犯罪事實之認定，除依憑物理性證據認定外，全賴被告
    以外之人供述證據，自不容被告以外之人，於法院作證時任
    意為不實供述，因而妨害法院依正當法律程序，為真實發現
    及人權保障。是被告上訴意旨，依上所述，為無理由，應予
    駁回。
據上論斷，應依刑事訴訟法第368條，判決如主文。
本案經檢察官曾銘芳到庭執行職務。
中　　華　　民　　國　　96　　年　　1 　　月　　10　　日
                  刑事第二庭    審判長法　官    葉居正
                                      法　官    吳勇輝
                                      法　官    郭千黛
以上正本證明與原本無異。
如不服本判決，應於收受本判決後十日內向本院提出上訴書狀。
其未敘述上訴理由者並得於提起上訴後十日內向本院補提理由書
狀（均須按他造當事人之人數附繕本）「切勿逕送上級法院」。
　　　　　　　　　　　　　　　　　　　書記官    尤乃玉
中　　華　　民　　國　　96　　年　　1 　　月　　11　　日
附錄：本判決論罪科刑法條
中華民國刑法第168條
於執行審判職務之公署審判時或於檢察官偵查時，證人、鑑定人
、通譯於案情有重要關係之事項，供前或供後具結，而為虛偽陳
述者，處7年以下有期徒刑。
